臺灣臺南地方法院臺南簡易庭民事判決
110年度南簡字第1738號
原      告  周恩田  
被      告  李林昭萍

上列當事人間請求侵權行為損害賠償事件，經本院於民國111年1
月18日言詞辯論終結，判決如下：
    主  文
被告應給付原告新臺幣壹拾壹萬玖仟零玖拾貳元，及自民國一一
○年十一月二十七日起至清償日止，按週年利率百分之五計算之
利息。
原告其餘之訴駁回。
訴訟費用由被告負擔百分之三十四，餘由原告負擔。
本判決原告勝訴部分得假執行。但被告如以新臺幣壹拾壹萬玖仟
零玖拾貳元為原告預供擔保，得免為假執行。
    事實及理由
一、被告未於言詞辯論期日到場，核無民事訴訟法第386條各款
    所列情形，爰依原告之聲請，由其一造辯論而為判決。
二、原告起訴主張：訴外人連崇閔明知其駕駛執照業經註銷，不
    得駕駛自小客車，詎仍於民國109年2月間，向車牌號碼000-
    0000之車輛所有權人即本件被告借用該自小客車。連崇閔於
    同年2月27日14時53分許，駕駛上開向被告借用之車輛，沿
    臺南市中西區西門路1段自北往南方向行驶，未注意汽車行
    駛時，轉彎車應讓直行車先行，竟貿然左轉；適原告駕駛車
    牌號碼0000-00自小客車(下稱系爭車輛)行駛至此，造成雙
    方碰撞，原告車損人傷。原告因連崇閔上開過失侵權行為，
    致原告所有之系爭車輛受有損害。連崇閔之駕照業經吊銷，
    被告卻仍容許連崇閔駕駛被告所有之車牌號碼000-0000號自
    小客車，參酌民法第184條、道路交通管理處罰條例第21條
    之1、第23條規定，已增加用路人風險，違反保護他人之法
    律，應就被告之違反保護他人法律之幫助行為，與連崇閔之
    過失侵權行為相結合，而為造成原告車輛財產權損失之共同
    原因，被告自應負賠償責任。原告之系爭車輛修理費用共計
    新臺幣(下同)1,429,100元。另依臺南市車輛行車事故鑑定
    會鑑定意見書之内容，兩造同為肇事原因，故與有過失之責
    任比率應以百分之50為當。從而，被告應負擔之賠償責任為
    714,850元。連崇閔雖有與原告成立調解，然簽訂調解筆錄
    後即避不見面，亦分文未付其允諾賠償原告之350,000元，
    故原告始向被告提起本件訴訟。原告之損害金額為714,850
    元，同意連崇閔僅須賠償350,000元，故原告就本件訴訟亦
    僅對被告請求賠償350,000元。並聲明：被告應給付原告350
    ,000元，及自起訴狀繕本送達翌日起至清償日止，按週年利
    率百分之5計算之利息。訴訟費用由被告負擔。
三、被告未於言詞辯論期日到場，亦未提出書狀作何聲明或陳述
    。
四、得心證之理由：
(一)按汽車駕駛人，有下列情形之一者，吊扣其駕駛執照三個月
    ：…②允許無駕駛執照之人，駕駛其車輛，道路交通管理處罰
    條例第23條第2款定有明文。違反保護他人之法律，致生損
    害於他人者，負賠償責任。數人共同不法侵害他人之權利者
    ，連帶負損害賠償責任。民法第184條第2項前段及第185條
    第1項前段定有明文。又「上訴人明知加害人張某未領有駕
    駛執照，仍將該小客車交其駕駛，顯違道路交通管理處罰條
    例第二十一條第一項第一款、第二十八條之規定，亦即違反
    保護他人之法律，應推定其有過失。」最高法院67年度台上
    字第2111號裁判可資參照(此裁判於95年3月7日經最高法院
    民國95年度第3次民事庭會議決議加註：「民法第184條第2
    項雖有修正，惟本則判例（按現已無判例制度）旨在闡釋違
    反保護他人之法律之涵義，仍具有繼續援用之價值。」。
(二)查：
　⒈訴外人連崇閔於109年2月27日14時53分許，駕駛車牌號碼000
    -0000號自小客車，沿臺南市中西區西門路1段自北往南方向
    行駛，原應注意汽車行駛時，轉彎車應讓直行車先行，而依
    當時天候晴、日間自然光線、路面乾燥、無缺陷、無障礙物
    、視距良好之情狀，客觀上並無不能注意之情形，竟疏於注
    意及此，行經該路段與民權路2段之交岔路口時，貿然左轉
    ，適對向原告駕駛系爭車輛行駛至此，亦疏未注意汽車行駛
    時，駕駛人應注意車前狀況，並隨時採取必要之安全措施，
    貿然前行，雙方因而發生碰撞，致連崇閔受有腰部扭傷、左
    大腿拉傷、末期腎衰竭之傷害；原告受有外傷性眩暈、頸部
    扭挫傷、胸部及背部挫傷、雙手擦挫傷、雙大腿及雙小腿拉
    傷之傷害。經臺灣臺南地方檢察署檢察官以110年度調偵字
    第655號聲請簡易判決處刑，本院刑事庭於110年10月30日以
    110年度交簡字第1099號判決連崇閔汽車駕駛人，無駕駛執
    照駕車，犯過失傷害，處拘役45日(得易科罰金)等情，有前
    揭刑事判決附卷可佐，並經本院調閱該刑事卷宗全卷核之無
    誤。是此部分事實，堪可認定。
　⒉承上，訴外人連崇閔於上開事故發生時駕駛之車牌號碼000-0
    000號自小客車，車主為本件被告，有卷附車輛資料報表可
    據(南簡字卷第37頁；刑事卷之警卷第49頁)。原告主張被告
    將該小客車交與連崇閔使用，允許連崇閔於無駕駛執照情形
    下駕駛該車，因此而發生本件事故，致原告所有之系爭車輛
    受有損害等情，除有上開刑事卷證可證外，並有其提出之汽
    車材料行估價單可佐。被告對於原告主張之事實，已於相當
    時期受合法之通知，而於言詞辯論期日不到場，亦未提出任
    何書狀或證據資料爭執原告之主張，依民事訴訟法第280條
    第3項前段準用同條第1項之規定，應視同自認。依此，被告
    未善盡查證連崇閔有無駕駛執照之注意義務，對連崇閔可能
    未持有駕照，駕駛技術不純熟及交通法規知識之欠缺而造成
    他人生命、財產上損害之事實，應在其可預見範圍內，其仍
    將該車交予連崇閔使用，肇致本件車禍事故，揆諸前揭規定
    ，被告之行為，因違反道路交通管理處罰條例第23條第2款
    之規定，亦即違反保護他人之法律，並造成原告之車輛受有
    損害，自成立侵權行為，並應對原告負損害賠償責任。
　⒊按不法毀損他人之物者，被害人得請求賠償其物因毀損所減
    少之價額，民法第196條定有明文。再者，依民法第196條請
    求賠償物被毀損所減少之價額，得以修復費用為估定之標準
    ，但以必要者為限（例如︰修理材料以新品換舊品，應予折
    舊），此有最高法院77年度第9次民事庭會議決議可資參照
    。查原告主張支出修車費用1,429,100元，業據其提出永福
    汽車材料行估價單為證（調字卷第29-33頁）。又揆諸前揭
    規定，系爭汽車之維修，其中新零件更換舊零件之零件折舊
    部分非屬必要費用，應予扣除。依行政院所頒固定資產耐用
    年數表及固定資產折舊率表，汽車之耐用年數為5年；系爭
    車輛係99年6月出廠，有車輛詳細資料報表附卷可稽（南簡
    字卷第35頁；刑事卷之警卷第51頁），至發生損害之109年2
    月27日止，已近10年光景，超過上開耐用年限，應以殘值計
    算，以平均法計算後，系爭車輛維修折舊後之金額為238,18
    3元【計算式：1,429,100÷（5＋1）年＝238,183元，元以下4
    捨5入】，其修復費用應以238,183元為度。
(三)按損害之發生或擴大，被害人或其代理人或使用人與有過失
    者，法院得減輕賠償金額，或免除之，為民法第217條第1項
    及第3項所明定；其立法目的在於平衡被害人與加害人之賠
    償責任，即於被害人本身，或其代理人或使用人對於損害之
    發生或擴大與有過失時，由法院斟酌情形，減輕或免除加害
    人之賠償金額，以免失諸過苛。因之不論加害人之行為係故
    意或過失，僅須被害人或其代理人或使用人就損害之發生或
    擴大，有應負責之事由，不問其係出於故意或過失，基於衡
    平原則及誠實信用原則，即有該法條所定過失相抵原則之適
    用。經查，本件前送臺南市車輛行車事故鑑定委員會認連崇
    閔駕照註銷駕駛自小客車，轉彎車未讓直行車先行，為肇事
    原因。原告駕駛自小客車，超速行駛，未注意車前狀況，同
    為肇事原因等情，有本院調閱之刑事卷所附臺南市車輛行車
    事故鑑定委員會110年8月31日南市交鑑字第1101058476號函
    附南鑑0000000案鑑定意見書在卷可參（刑事卷之交檢字卷
    第79-82頁）。稽之鑑定報告意見，與卷內事證相可一致，
    應可採納。本院審酌上揭過失程度及車禍發生情節，因認本
    件車禍發生之肇因，原告過失比例則為百分之50。依此計算
    ，原告就前述所受損害得請求被告賠償之金額，依其責任比
    例核減後，應為119,092元【計算式：238,18350％＝119,092
    元，元以下四捨五入】。
(四)按給付無確定期限者，債務人於債權人得請求給付時，經其
    催告而未為給付，自受催告時起，負遲延責任；其經債權人
    起訴而送達訴狀，與催告有同一之效力，民法第229條第2項
    定有明文。又遲延之債務，以支付金錢為標的者，債權人得
    請求依法定利率計算之遲延利息；但約定利率較高者，仍從
    其約定利率；應付利息之債務，其利率未經約定，亦無法律
    可據者，週年利率為百分之5，亦為同法第233條第1項及第2
    03條所明定。原告請求被告給付前開金額，未定有給付之期
    限，起訴狀繕本送達之日為110年11月26日（調字卷第63頁
    ），則原告請求被告給付自110年11月27日起至清償日止，
    按週年利率百分之5計算之遲延利息，自為法之所許。
(五)綜上所述，原告本於侵權行為之法律關係，請求被告給付11
    9,092元及自110年11月27日起至清償日止，按週年利率百分
    之5計算之利息，為有理由，應予准許。逾此範圍之請求，
    則非有據，應予駁回。
五、按各當事人一部勝訴、一部敗訴者，其訴訟費用，由法院酌
    量情形，命兩造以比例分擔或命一造負擔，或命兩造各自負
    擔其支出之訴訟費用，民事訴訟法第79條定有明文。本件原
    告之訴為一部有理由，一部無理由，本案審酌兩造之勝敗情
    形，判決訴訟費用之負擔如主文第3項所示。
六、本判決原告勝訴部分，係適用民事訴訟法第427條第1項簡易
    訴訟程序所為被告敗訴之判決，依同法第389條第1項第3款
    規定，應依職權宣告假執行。另併依職權酌定相當之擔保金
    額准許被告預供擔保，得免為假執行。
七、據上論結，原告之訴一部有理由，一部無理由，依民事訴訟
    法第436條第2項、第385條第1項前段、第79條、第389條第1
    項第3款、第392條第2項，判決如主文。
中　　華　　民　　國　　111 　年　　2　　月　　10　　日
                    臺灣臺南地方法院臺南簡易庭   
　　　　　　　　　　                法　官  盧亨龍
以上正本係照原本作成。 
如不服本判決，應於送達後20日內，向本院提出上訴狀並表明上
訴理由（須附繕本）。如委任律師提起上訴者，應一併繳納上訴
審裁判費。
中　　華　　民　　國　　111 　年　　2 　　月　　14　　日
                                   書記官  謝婷婷